【裁判字號】    98,訴,1696
【裁判日期】    990204
【裁判案由】    毒品危害防制條例
【裁判全文】
臺灣高雄地方法院刑事判決              98年度訴字第1696號
公  訴  人  臺灣高雄地方法院檢察署檢察官
被      告  甲○○
上列被告因毒品危害防制條例案件，經檢察官提起公訴（98年度
毒偵字第4239、4262號），本院判決如下：
    主  文
甲○○犯施用第一級毒品罪，累犯，處有期徒刑捌月。
其餘被訴施用第一級毒品罪部分（即98年6 月15日施用海洛因部
分），無罪。
    事  實
一、甲○○前於民國96年間因施用毒品案件，經台灣高雄地方法
    院以96年度毒聲字第525 號裁定送觀察、勒戒後，認無繼續
    施用毒品傾向，於96年5 月25日執行完畢釋放。詎仍不知悔
    改，復於釋放後5 年內，基於施用第一級毒品海洛因之犯意
    ，於98年5 月25日13時許，在其高雄市○○區○○里○ ○○
    街31巷3 號住所內，以針筒注射方式，施用第一級毒品海洛
    因1 次。嗣於98年5 月27日11時15分許，因係毒品列管人口
    ，至高雄市政府警察局前鎮分局採尿，經採取尿液送驗後，
    呈現嗎啡陽性反應，始知上情。
二、案經高雄市政府警察局小港分局移送台灣高雄地方法院檢察
    署檢察官偵查起訴。
    理  由
壹、有罪部分：
一、上開犯罪事實業據被告甲○○於本院審理中坦承不諱，且其
    於上開時間為警所採尿液經檢驗結果，有嗎啡陽性反應，亦
    有高雄市立凱旋醫院A00000000 號濫用藥物尿液檢驗報告1
    紙在卷可查；又被告前因施用毒品案件，經法院裁定聲請觀
    察勒戒後，認無繼續施用之傾向，而於96年5 月25日釋放，
    亦有臺灣高等法院被告前案紀錄表1 份在卷可按，是被告確
    係於觀察勒戒釋放後，5 年內又再犯本件施用第一級毒品海
    洛因犯行甚明。從而，罪證明確，被告犯行堪以認定。
二、按海洛因為毒品危害防制條例第2 條第2 項第1 款所分級管
    制之第一級毒品，不得非法持有、施用，是核被告所為，係
    犯毒品危害防制條例第10條第1 項之施用第一級毒品罪。被
    告持有海洛因後進而施用，其持有之低度行為，應為施用之
    高度行為所吸收，不另論罪。又被告前於97年間因施用毒品
    案件經法院判處有期徒刑6 月，如易科罰金，以新台幣1000
    元折算1 日確定，並於98年3 月4 日執行完畢，有台灣高等
    法院被告前案紀錄表在卷足參，其於執行完畢後，5 年以內
    再故意犯本件有期徒刑以上之罪，為累犯，應依刑法第47條
    第1 項規定加重其刑。審酌被告前因施用毒品案件，經觀察
    、勒戒後仍不愛惜機會戒除毒癮，再為本件犯行，顯見未能
    悔改施用毒品之惡習，惟念及被告犯後坦承犯行，態度尚可
    ，其施用毒品係戕害自身健康，並未危害他人等一切情狀，
    量處如主文所示之刑。
貳、無罪部分：
一、公訴意旨另以：被告甲○○於98年6 月15日20時許，在高雄
    市三民區○○○路476 號6 樓之4 屋內，以針筒注射方式，
    施用第一級毒品海洛因1 次。嗣於98年6 月16日12時10分許
    ，在高雄市○○區○○路、義華路口，為警當場逮捕，經採
    取尿液送驗後，始知上情，因認被告涉有毒品危害防制條例
    第10條第1 項之施用第一級毒品罪嫌等語。
二、按犯罪事實應依證據認定之，無證據不得認定犯罪事實，又
    不能證明被告犯罪，應諭知無罪之判決；刑事訴訟法第154
    條第2 項及第301 條第1 項分別定有明文。又刑事訴訟法上
    所謂認定犯罪事實之證據，係指足以證明被告確有犯罪行為
    之積極證據而言，該項證據必須適合於被告犯罪事實之認定
    ，始得採為斷罪之資料（最高法院69年台上字第4913號判例
    參照）。又認定不利於被告之事實，須依積極證據，苟積極
    證據不足為不利於被告事實之認定時，即應為有利於被告之
    認定，更不必有何有利之證據；而事實之認定，應憑證據，
    如未能發現相當證據，或證據不足以證明，自不能以推測或
    擬制之方法，以為裁判基礎；另認定犯罪事實所憑之證據，
    雖不以直接證據為限，間接證據亦包括在內，然而無論直接
    或間接證據，其為訴訟上之證明，須於通常一般之人均不致
    有所懷疑，而得確信其為真實之程度者，始得據為有罪之認
    定（最高法院30年上字第816 號、40年台上字第86號、76年
    台上字第4986號判例參照）；亦即若證據資料在經驗科學上
    或論理法則上尚有對被告較為有利之存疑，而無從依其他客
    觀方法排除此項合理之可疑，即不得以此資料作為斷罪之基
    礎，且刑事訴訟制度受「倘有懷疑，即從被告之利益為解釋
    」、「被告應被推定為無罪」之原則所支配，故得為訴訟上
    之證明者，無論為直接或間接證據，須客觀上於一般人均不
    致有所懷疑而達於確信之程度者，始可據為有罪之認定，倘
    其證明尚未達於「確信」之程度，而有合理可疑存在時，即
    難據以為被告不利認定，換言之，在法律判斷上，即不能為
    被告有罪之認定。
三、訊之被告堅決否認有何上開於98年6 月15日20時許在高雄市
    三民區○○○路476 號6 樓之4 施用海洛因之犯行。經查，
    本件公訴意旨認被告有此犯行，無非以為被告於警詢及偵查
    中之自白及其濫用藥物尿液檢驗報告其論據。惟查，本件上
    開警詢及偵查中之自白係由另1 同名之另案被告「甲○○」
    所為，警詢時之尿液亦係該名「甲○○」所排放，此業經證
    人即該另案被告甲○○於本院審理中證述稱：伊於98年6 月
    15 日 在大昌、義華路口被警查獲，上開警詢筆錄及偵查中
    訊問筆錄係伊所簽名，警詢時並有排放尿液供檢驗等語明確
    ，且核之上開警詢筆錄及偵查中訊問筆錄所載之被告「甲○
    ○」其年籍登載均為「60年3 月3 日出生，身分證統一編號
    ：Ｚ000000000」亦與本件被告之年籍、身分證統一編號均不
    同；顯見上開自白並非本件被告所為，而送驗之尿液亦非本
    件被告所排放；本件復查無其他之積極之證據，足以證明被
    告有上開施用海洛因之犯行；核之上開法條及判例之意旨，
    被告此部分之犯罪尚屬不能證明，自應為無罪之諭知。
據上論斷，應依刑事訴訟法第299 條第1 項前段、笫301 條第1
項，毒品危害防制條例第10條第1 項，刑法第11條、第47條第1
項，判決如主文。
中    華    民    國    99    年    2     月     4    日
                  刑事第十一庭  審判長法  官  黃三友
                                      法  官  莊珮吟
                                      法  官  林俊寬
以上正本證明與原本無異。
如不服本判決應於收受送達後10日內向本院提出上訴書狀，並應
敘述具體理由；如未敘述上訴理由者，應於上訴期間屆滿後20日
內向本院補提理由書（均須按他造當事人之人數附繕本）「切勿
逕送上級法院」。
中    華    民    國    99    年    2     月    4    日
                                      書記官  林香如
附錄法條：
毒品危害防制條例第10條
施用第一級毒品者，處 6 月以上 5 年以下有期徒刑。
施用第二級毒品者，處 3 年以下有期徒刑。

司法院資訊處製作；財團法人民間司法改革基金會備份。
